臺灣高雄地方法院刑事判決　　　　　　　 94年度訴字第365號
公　訴　人　臺灣高雄地方法院檢察署檢察官
被　　　告　乙○○　男　37歲.
指定辯護人　本院公設辯護人　丙○○
上列被告因強盜等案件，經檢察官提起公訴（93年度偵字第1930
8號、94年度偵字第1093號），本院判決如下：
    主  文
乙○○竊盜，累犯，處有期徒刑肆月。又竊盜，因脫免逮捕，攜
帶兇器當場施以強暴，累犯，處有期徒刑柒年捌月。應執行有期
徒刑柒年壹拾月。
    事  實
一、乙○○曾於民國90年間因違反毒品危害防制條例案件，經本
    院以90年度鳳簡字第60號刑事簡易判決判處有期徒刑 3月確
    定，於92年2月21日徒刑執行完畢；復曾於 92年間因違反毒
    品危害防制條例案件，經本院以 92年度訴字第326號刑事判
    決判處有期徒刑8月確定，於93年2月26日入監執行，於同年
    10月21日縮短徒刑執行完畢。詎其仍不知悔改，(一)意圖為自
    己不法之所有，於93年2月7日下午 6時前某時，在高雄市前
    鎮區鎮○ ○街395巷19號之4處，徒手竊取丁○○所有之電焊
    機 3臺（價值約新臺幣（下同）30,000元）得手後，乙○○
    另駕駛其所有車牌號碼9213─FB號自用小貨車，與另 1名真
    實姓名、年籍均不詳之男子，於93年2月7日晚上 8時10分，
    將上揭電焊機 3臺載運至張耀仁所開設位於高雄市○○區○○路 638號「富仁古物商行」變賣，經不知情之且負責看店
    之張耀仁之子張詠昇以 2,750元之價格予以收購。嗣經丁○○於93年2月8日下午3時許，在高雄市○○區○○路638號「
    富仁古物商行」內發現其所失竊之電焊機並報警，因張詠昇
    於收購上揭電焊機時，記下乙○○所有之前揭車輛車牌號碼
    而循線查獲；(二)復意圖為自己不法之所有，於94年1月2日上
    午10時許，駕駛林美珍所有車牌號碼VA─0161號自用小貨車
    ，至戊○○所經營位於高雄縣鳳山市○○街二甲里地號38號
    之廢五金回收場內，徒手竊取戊○○所有馬達20臺及軸心銅
    線25捆（價值共計約40,000元），並搬運至前揭自用小貨車
    上得手後，正欲離去之際，適為戊○○發覺而趨前攔阻逮捕
    ，乙○○為脫免逮捕，與戊○○發生拉扯後，旋於追躡過程
    中，竟持戊○○所有置於地上之馬達軸心 1支揮擊戊○○，
    致戊○○因而受有左手撕裂傷2乘以0.2公分、左肩臂、右前
    臂肌肉扭挫傷、肌肉淤青腫痛等傷害。嗣因乙○○朝位於高
    雄縣鳳山市○○路116巷1號工地方向逃逸，為警據報在上開
    工地3樓處逮獲。
二、案經丁○○、戊○○分別訴由高雄市政府警察局小港分局、
    高雄縣警察局鳳山分局報請臺灣高雄地方法院檢察署檢察官
    偵查起訴。
    理  由
一、程序部分：
  (一)按被告以外之人於審判外向法官所為之陳述，得為證據，刑
    事訴訟法第159條之1第 1項定有明文。其立法理由係認為被
    告以外之人之陳述係在法官面前為之，因其任意陳述之信用
    性已受確定保障之情況下所為之陳述，自得作為證據，且不
    問係本案或其他刑事案件之羈押訊問期日、勘驗期日、準備
    程序期日、審理期日或民事事件、行政訴訟程序，凡係在普
    通法院法官面前所為之陳述（不包括軍事法官），均具有證
    據能力。是本案證人戊○○於本院審理中向法官所為之證述
    （參見本院94年3月1日審判筆錄），在其任意陳述之信用性
    無疑之情況下，依法即得作為證據。
  (二)按被告以外之人於偵查中向檢察官所為陳述，除顯有不可信
    之情況者外，得為證據，刑事訴訟法第159條之1第 2項定有
    明文。蓋因檢察官與法官同為司法官署，且檢察官代表國家
    偵查犯罪，依法有訊問被告、證人及鑑定人之權力，且須對
    被告有利、不利之情形均應注意，況徵諸實務運作，檢察官
    實施刑事偵查程序，亦能恪遵法定程序之要求，不致有違法
    取證情事且可信度極高，是被告以外之人前於偵查中已具結
    而為證述，除反對該項供述得具有證據能力之一方，已釋明
    「顯有不可信之情況」之理由外，不宜以該證人未能於審判
    中接受他造之反對詰問為由，即遽指該證人於偵查中之陳述
    不具證據能力，方符前揭法條之立法意旨。是證人張詠昇（
    參見臺灣高雄地方法院檢察署93年度偵字第19308號偵查卷
    宗第36、37頁）、戊○○（參見臺灣高雄地方法院檢察署94
    年度偵字第1093號偵查卷宗第19、20頁）於檢察官偵查時，
    經具結所為陳述，被告未曾提及檢察官在偵查時，有任何不
    法取供之情形，是客觀上並無顯不可信之情況，前揭證人於
    偵查中之證言自均具有證據能力。
  (三)92年9月1日施行之刑事訴訟法，已酌採英美法系之傳聞法則
    ，被告以外之人於檢察事務官、司法警察官或司法警察調查
    中所為之陳述，基於實體發現真實之訴訟目的，依刑事訴訟
    法第159條之2規定，如與審判中之陳述不符時，經比較結果
    ，其先前之陳述，相對「具有較可信之特別情況」，且為證
    明犯罪事實存否所「必要」者，或於審判中有第159條之3所
    列死亡等原因而無法或拒絕陳述之各款情形之一，經證明其
    調查中所為陳述絕對「具有可信之特別情況」，且為證明犯
    罪事實之存否所「必要」者，亦例外地賦與證據能力。是所
    謂「顯有不可信性」、「相對特別可信性」與「絕對特別可
    信性」，係指陳述是否出於供述者之真意、有無違法取供情
    事之信用性而言，故應就偵查或調查筆錄製作之原因、過程
    及其功能等加以觀察其信用性，據以判斷該傳聞證據是否有
    顯不可信或有特別可信之情況而例外具有證據能力，並非對
    其陳述內容之證明力如何加以論斷，二者之層次有別，不容
    混淆（最高法院94年度臺上字第629號判決要旨參照）。又
    被告以外之人於司法警察官或司法警察調查中所為之陳述，
    與審判中不符時，其先前之陳述具有較可信之特別情況，且
    為證明犯罪事實存否所必要者，依刑事訴訟法第159條之2規
    定，固得為證據。惟其先前之陳述，如何「具有較可信之特
    別情況」？此例外情形，自應有嚴格之證明，始符合上開規
    定，不得單憑警詢距案發時間較近，即逕謂該陳述較為可採
    。否則，警詢之時間順序通常在先，豈不造成該審判外陳述
    之證據價值，因距案發時間較近，即優於審判中經具結、詰
    問等程序所為陳述之不當結果（最高法院93年度臺上字第26
    45號判決要旨參照）。經查：告訴人戊○○於警詢中之陳述
    ：其於案發時、地，發覺被告徒手竊取其所有馬達及軸心銅
    線，並已搬運至被告所駕駛之自用小貨車上，其即下樓攔阻
    逮捕，被告持馬達軸心朝其揮打，其見狀以左手抵擋，造成
    左手撕裂傷、右手肘瘀血傷害（參見高雄縣警察局鳳山分局
    鳳警刑移字第9400000005號警卷93年1月2日警詢筆錄）等語
    ；另於本院審理時先證述：其見被告竊盜即下樓攔阻逮捕，
    而被告則持馬達軸心朝其揮打，其見狀先以左手抵擋，造成
    左手受傷流血，且其因左手疼痛而放下，被告繼續持馬達軸
    心揮打其右下臂、左上臂（參見本院94年 3月29日審判筆錄
    第6頁、第9頁）；復於本院審理中改證稱：因案發時情況混
    亂，其不清楚左手掌緣之傷勢，是否為其另伸手進入自用小
    貨車時為該車破碎擋風玻璃所致，其遭被告持馬達軸心揮打
    時，亦未注意左手手掌有無流血（參見同上本院筆錄第10頁
    、第11頁）等語。是告訴人即證人戊○○就其當時所受之傷
    勢造成原因，於警詢及本院審理中已有前、後陳述不符之情
    形，然告訴人戊○○上揭警詢筆錄之製作原因，係因其所有
    財物遭被告竊取，被告為警逮捕後，經警察通知其至警局製
    作筆錄，且製作筆錄過程，係採一問一答之方式，警詢筆錄
    對於犯罪之構成要件、犯罪態樣等，均記載完整無瑕等情，
    此有告訴人戊○○前揭警詢筆錄 1份在卷可參，業經本院核
    閱屬實；又告訴人戊○○於警詢中之證述距案發日較近，當
    時記憶自較深刻，可立即反應所知，不致因時隔日久而遺忘
    案情。從而，揆諸上開說明，告訴人戊○○於警詢中，就其
    所受傷勢之原因所為之證述，客觀上應具較可信之特別情況
    ，且亦為證明犯罪事實存否所必要，依上揭規定，其於警詢
    中，就其所受傷勢原因部分之證言自有證據能力。
  (四)按被告以外之人於審判外之陳述，雖不符前 4條之規定，而
    經當事人於審判程序同意作為證據，法院審酌該言詞陳述或
    書面陳述作成時之情況，認為適當者，亦得為證據。當事人
    、代理人或辯護人於法院調查證據時，知有第159條第1項不
    得為證據之情形，而未於言詞辯論終結前聲明異議者，視為
    有前項之同意，刑事訴訟法第159條之5定有明文。立法意旨
    在於傳聞證據未經當事人之反對詰問予以核實，原則上先予
    排除，惟若當事人已放棄詰問或未聲明異議，基於證據資料
    愈豐富，愈有助於真實發現之理念，且強化言詞辯論主義，
    法院自可承認該傳聞證據例外擁有證據能力。經查，告訴人
    丁○○於警詢中之陳述（參見高雄市政府警察局小港分局高
    市警港分3字第0930002756號警卷93年2月15日警詢筆錄），
    雖係被告以外之人於審判外之陳述，性質上屬傳聞證據，惟
    經被告同意作為證據，又本院審酌該言詞陳述作成時之情況
    ，並查無其他不法之情狀，足認為得為本案之證據，依刑事
    訴訟法第159條之5第1項之規定，被告已同意上開傳聞法則
    例外之情形，是告訴人丁○○於警詢中之陳述有證據能力。
二、訊據被告乙○○固坦承曾於前揭時、地，竊取證人戊○○所
    有馬達20臺及軸心銅線25捆得手之事實，惟矢口否認有於前
    揭時、地竊取證人丁○○所有之前揭電焊機，亦未於竊得證
    人戊○○之前揭財物且為證人戊○○發現後，而當場對證人
    戊○○施以強暴行為。(一)被告辯稱：其未曾到過張耀仁所
    開設位於高雄市○○區○○路 638號之「富仁古物商」處，
    亦未於93年2月7日晚上8時10分，與另1位姓名年籍不詳之男
    子，駕駛車號9213—FB號自小貨車，將上開竊得之電焊機 3
    臺載運至「富仁古物商」變賣，且案發前其妻林芷帆曾駕駛
    前揭小貨車至市場時遭竊，其有向鳳山分局五甲派出所報案
    ，事後有找回車輛；其竊取證人戊○○所有前揭財物得手
    欲離去時，為戊○○發現趨前攔阻並抓其胸口衣服，但其並
    未反抗，亦無持現場之馬達軸心朝戊○○揮擊，其欲駕駛車
    牌號碼VA─0161號自用小貨車離開時，因戊○○持鐵條揮打
    車輛擋風玻璃，造成擋風玻璃破碎，戊○○伸手進入車內欲
    拔取汽車鑰匙時，手部因擋風玻璃而割傷云云；(二)指定辯護
    人則辯稱：公訴人所指被告持以行兇之馬達軸心重達約 8.7
    公斤，且外型似木棍並無尖銳之處，並非凶器，且被告於戊○○發現竊盜犯行圍捕之際，內心緊張應無能力舉起該重物
    朝戊○○揮擊；況被告若持前揭馬達軸心重物毆打戊○○，
    依理戊○○之傷勢應為重大淤傷而非撕裂傷，然戊○○僅為
    左、右手臂輕微淤傷、左手掌撕裂傷，顯非遭前揭馬達軸心
    重物擊中所致，應係戊○○持鐵條揮打車輛擋風玻璃，造成
    擋風玻璃破碎，戊○○伸手進入車內欲拔取汽車鑰匙時，手
    部因擋風玻璃而割傷，並非被告施暴所致云云。經查：
  (一)前揭事實欄一(一)之事實，業據告訴人即被害人丁○○於警
    詢中指述：其於93年2月7日下午6時，在高雄市前鎮區鎮○○
    街395巷19號之4處，發現其所有之電焊機3臺（價值約30,00
    0元）遭竊，嗣於93年2月8日下午3時許，在高雄市○○區○○路 638號「富仁古物商行」內發現失竊之電焊機並報警（
    參見高雄市政府警察局小港分局高市警港分3字第093000275
    6號警卷93年2月15日警詢筆錄）等語；證人即收購電焊機
    之張詠昇於偵訊時證述：被告與另 1名真實姓名、年籍均不
    詳之男子，於93年2月7日晚上8時10分，將上揭電焊機3臺載
    運至「富仁古物商行」變賣，其以 2,750元之價格予以收購
    ，且於收購上揭電焊機時，有記下被告駕駛之前揭車輛車牌
    號碼（參見臺灣高雄地方法院檢察署 93年度偵字第19308號
    偵查卷宗第36、37頁）等語證述明確，並有贓物認領保管單
    、車籍資料作業詳細畫面資料、車號查詢汽車車籍資料各 1
    紙、現場照片影本 3紙（參見高雄市政府警察局小港分局高
    市警港分 3字第0930002756號警卷及本院卷宗）附卷可參，
    核屬相符，上揭告訴人丁○○及證人張詠昇之陳述，應可採
    信，被告前揭辯稱，其未曾至「富仁古物商行」變賣物品云
    云，與前揭事證不符，不足採信。是被告於93年2月7日晚上
    8時10分，駕駛其所有車牌號碼 9213─FB號自用小貨車，與
    另 1名真實姓名、年籍均不詳之男子，將告訴人丁○○上揭
    失竊電焊機載運至「富仁古物商行」變賣之事實，足堪認定
    。
  (二)被告原辯稱，案發前車牌號碼9213─FB號自用小貨車曾遭竊
    ，其有向鳳山分局五甲派出所報案云云；復於本院審理中辯
    稱，案發前車牌號碼9213─FB號自用小貨車曾遭竊，其要其
    妻向鳳山分局五甲派出所報案，因警察表示非車主無法受理
    報案云云，然被告並無向其住所地或失竊地之警察單位報案
    之事實，此有高雄市政府警察局小港分局93年11月25日高市
    警港分第3字第0930023062號函（參見臺灣高雄地方法院檢
    察署93年度偵字第19308號偵查卷宗第47頁）、高雄縣警察
    局鳳山分局五甲派出所報告（參見本院卷宗）各1紙附卷可
    參；況縱被告之妻因非前揭車輛之車主，而無法報案，然前
    揭車輛並非毫無價值之物，依社會常情，自己所有之財物失
    竊，尤其車輛失竊，常人遇此一情狀，均會立即向警局報案
    備查，請求警察協助尋回，並避免他人竊車後另犯他案，而
    被告竟未曾報案，顯與常情有違；又被告亦未曾提出向任何
    警察單位申報遺失之報案三聯單供本院審酌及調查，足認被
    告上揭所辯不足採信，是被告所有車牌號碼9213─FB號自用
    小貨車未曾遭竊之事實，亦可認定。從而，被告徒手竊取丁○○所有上揭電焊機得手後，復駕駛其所有車牌號碼9213─
    FB號自用小貨車，與另 1位真實姓名、年籍均不詳之男子，
    於上揭時間將前揭電焊機載運至「富仁古物商行」變賣之事
    實，應可認定。
  (三)按證據之取捨，事實之認定，屬事實審法院之職權行使，苟
    其判斷與論理法則及經驗法則無違，即不得任意指為違法。
    又證人之供述前後縱有參差或歧異不一，事實審法院仍得本
    於經驗法則，斟酌其他情形，作合理之比較定其取捨，苟所
    供述證據之一部與基本事實相符時，仍得資為斷罪之依據（
    最高法院85年度臺上字第4940號判決要旨參照）；又證人之
    陳述，如有前後不符，或相互歧異時，究竟何者為可採，法
    院仍得本其自由心證予以斟酌，非謂一有不符或矛盾，即應
    認其全部均為不可採信（最高法院92年度臺上字第6628號判
    決要旨參照）。經查：
    (1)被告至高雄縣鳳山市○○街二甲里地號38號之廢五金回收
      場內，徒手竊取戊○○所有馬達及軸心銅線得手之事實，
      業據被告坦承不諱，核與證人戊○○於偵訊及本院審理中
      證述內容相符，並有現場照片12張、贓物認領保管單 1紙
      在卷可參，是被告於上揭時、地徒手竊取戊○○所有馬達
      及軸心銅線得手之事實，應可認定。
    (2)被告於上揭時、地徒手竊取戊○○所有馬達及軸心銅線得
      手後，當場為脫免逮捕，持置於現場地下之馬達軸心朝被
      害人戊○○身體揮擊，戊○○因而受有左手撕裂傷 2乘以
       0.2公分、左肩臂、右前臂肌肉扭挫傷、肌肉淤青腫痛等
      傷害，業據告訴人戊○○於警詢時指述：其於案發時、
      地處睡覺，發覺被告徒手竊取其所有馬達及軸心銅線，並
      已搬運至被告所駕駛之自用小貨車上，其即下樓攔阻逮捕
      ，被告持馬達軸心朝其揮打，其見狀以左手抵擋，造成左
      手撕裂傷、右手肘瘀血傷害（參見高雄縣警察局鳳山分局
      鳳警刑移字第9400000005號警卷93年1月2日警詢筆錄）等
      語；證人戊○○於偵訊中亦結證證稱：其於案發時、地
      發現被告竊取其所有之馬達及軸心銅線，並已搬至被告駕
      駛之自用小貨車上，其即上前與被告拉扯時，遭被告將其
      外套扯破後，被告復跑回前揭廢五金回收場內，其口喊抓
      賊且追捕被告，適因地上有馬達軸心，被告竟雙手持馬達
      軸心朝其頭部方向揮出，其見狀則先以左手擋住，當時被
      告亂揮馬達軸心致其左、右手均因而受傷，後被告手持之
      馬達軸心遭其揮落（參見臺灣高雄地方法院檢察署94年度
      偵字第1093號偵查卷宗第19、20頁）等語；另於本院審
      理時先證述：其見被告竊盜即下樓攔阻逮捕，而被告則持
      馬達軸心朝其揮打，其見狀先以左手抵擋，造成左手受傷
      流血，且其因左手疼痛而放下，被告繼續持馬達軸心揮打
      其右下臂、左上臂（參見本院94年3月29日審判筆錄第6頁
      、第 9頁）等語屬實，並有長榮中醫診所94年1月3日診字
      第403號就醫證明書、惠德醫院 94年1月2日惠字第4764號
      診斷證明書各 1紙（參見高雄縣警察局鳳山分局鳳警刑移
      字第9400000005號警卷、臺灣高雄地方法院檢察署94年度
      偵字第1093號偵查卷宗第23頁）、受傷照片 4張、本院審
      理時拍攝證人戊○○受傷照片 3張（參見高雄縣警察局鳳
      山分局鳳警刑移字第9400000005號警卷、本院卷宗）附卷
      可參，核屬相符。
    (3)雖證人戊○○復於本院審理中改稱：因案發時情況混亂，
      其不清楚左手掌緣之傷勢，是否為其另伸手進入自用小貨
      車時為該車破碎擋風玻璃所致，其遭被告持馬達軸心揮打
      時，亦未注意左手手掌有無流血（參見同上本院筆錄第10
      頁、第11頁）等語。是證人戊○○就其當時所受之傷勢造
      成原因，於警詢、偵訊及本院審理中先前證述之內容均證
      稱係遭被告持馬達軸心所傷，雖後改稱不清楚傷勢造成原
      因，其前後陳述內容雖有差異，然證人戊○○於警詢中之
      陳述，具有證據能力，已如前述，另審酌證人戊○○於警
      詢中之陳述距案發日較近，當時記憶自較深刻，可立即反
      應所知，不致因時隔日久而遺忘案情，揆諸上開說明，證
      人戊○○於警詢、偵訊及本院審理中均證稱係遭被告持馬
      達軸心所傷等語，應堪採信。故證人戊○○左手手掌之撕
      裂傷，應係被告持馬達軸心揮打所致，足堪認定。
    (4)又所謂兇器，其種類並無限制，凡客觀上足對人之生命、
      身體、安全構成威脅，具有危險性之兇器均屬之，且祇須
      行為時攜此種具有危險性之兇器為已足，並不以攜帶之初
      有行兇之意圖為必要。經查，證人戊○○所有之未扣案馬
      達軸心1支為金屬製，全長63公分，中間為直徑6公分之大
      圓柱狀， 2端為直徑2.5公分之小圓柱形狀，重量約8.7公
      斤等情，業經本院勘驗屬實，此有勘驗筆錄 1份（參見本
      院94年3月29日審判筆錄第8頁）在卷可參，並有馬達軸心
      照片3紙（參見高雄縣警察局鳳山分局鳳警刑移字第94000
      00005 號警卷、本院卷宗）在卷可查。是被告持上揭馬達
      軸心具有相當重量且兩端係呈小圓柱狀，無論被告主觀上
      是否旨在行兇，然在客觀上顯具有行兇之危險性，自屬兇
      器之1種。指定辯護人所辯被告持以行兇之馬達軸心並非
      凶器云云，尚有誤解，不足採信。
    (5)又被告持前揭馬達軸心重物毆打證人戊○○，係自證人戊○○頭頂由上往下揮擊，證人戊○○見狀先舉左手揮檔，
      因而受有左手撕裂傷2乘以0.2公分、左肩臂、右前臂肌肉
      扭挫傷、肌肉淤青腫痛等傷害，已如前述，且該馬達軸心
      兩端既為小圓柱狀，於被告揮打之際因揮打角度關係，除
      造成鈍器淤傷外，仍有可能造成證人戊○○左手掌緣受有
      撕裂傷害，尚難僅憑，證人戊○○所受傷勢非重大淤傷及
      撕裂傷，逕行推論證人戊○○上揭傷勢，均非遭前揭馬達
      軸心重物擊中所致。況被告於本院審理中亦自承，其欲駕
      駛車牌號碼VA─0161號自用小貨車離開現場時，因證人戊○○持鐵條揮打車輛擋風玻璃，造成擋風玻璃破碎，戊○○伸手進入車內欲拔取汽車鑰匙等語，核與證人戊○○於
      本院審理中證述相符，並有該車輛照片2張（參見高雄縣
      警察局鳳山分局鳳警刑移字第9400000005號警卷）附卷可
      參，是證人戊○○雖有伸手進入車內拔取鑰匙之行為，然
      該車輛擋風玻璃已呈破碎狀，縱有傷口，亦應呈割傷狀，
      當無可能造成證人戊○○之左肩臂、右前臂肌肉扭挫傷、
      肌肉淤青腫痛等傷害。是被告及指定辯護人，上揭所辯顯
      與事理常情不符，亦不足採信。
    (6)從而，被告於行竊後，為脫免逮捕，確有當場以馬達軸心
      對證人戊○○身體施以強暴之行為，致證人戊○○身體受
      有左手撕裂傷2乘以0.2公分、左肩臂、右前臂肌肉扭挫傷
      、肌肉淤青腫痛等傷害之事實，應可認定，被告上揭所辯
      ，均不足採信。
  (四)綜上所述，被告所辯並無竊取他人之電焊機，亦未在行竊後
    當場對於證人戊○○施以強暴等行為，均係卸責之詞，不足
    採信。本件罪證明確，被告竊盜及加重準強盜之犯行均堪以
    認定。
三、按刑法第 330條所謂犯強盜罪，不僅指自始犯強盜罪者而言
    ，即依第329條以強盜論者，亦包括之，故犯第329條之準強
    盜如有第321條第 1項各款情形之一者，自應依第330條論處
    （最高法院 42年臺上字第523號判例要旨參照）；又刑法之
    準強盜罪，係以竊盜或搶奪為前提，在脫免逮捕之情形，其
    竊盜或搶奪既遂者，即以強盜既遂論，如竊盜或搶奪為未遂
    ，即以強盜未遂論（最高法院68年臺上字第2772號判例要旨
    參照）；而犯強盜罪，於實施強暴行為之過程中，如別無傷
    害之故意，僅因拉扯致被害人受有傷害，乃施強暴之當然結
    果，固不另論傷害罪；然因強盜罪非以傷害人之身體為當然
    之手段，若具有傷害犯意且發生傷害之結果，自應另負傷害
    罪責，如經合法告訴且與強盜罪有方法結果之牽連關係，即
    應依刑法第55條之規定處斷（最高法院91年度臺上字第1441
    號、第5201號判決要旨參照）；另連續犯須連續數行為而犯
    同一罪名，始能成立，所謂犯同一罪名，依司法院大法官會
    議釋字第 152號解釋，指構成犯罪要件相同之罪名而言，上
    訴人所犯刑法第321條第1項第4款之罪，係屬所犯同法第320
    條之加重條件者，認為同一罪名雖無不合，但同法第 329條
    則為準強盜罪，認為同一罪名，而依連續犯規定論擬，則有
    未當（最高法院67年臺上字第2848號判例要旨參照）。是被
    告徒手竊取告訴人丁○○所有上揭電焊機之行為，係犯刑法
    第320條第1項之竊盜既遂罪；又被告於竊得證人戊○○所有
    前揭馬達及軸心銅線後，因被證人戊○○發覺急追，為脫免
    逮捕，乃持客觀上足以對人之生命、身體、安全構成威脅，
    具有危險性之馬達軸心 1支，揮擊證人戊○○之身體。核被
    告所為，係犯刑法第329條之準強盜罪，而有刑法第321條第
    1項第3款之加重情形，應依刑法第330條第1項之加重強盜罪
    既遂論處。就被告竊盜為脫免逮捕而攜帶凶器施以強暴之犯
    行部分，公訴人認被告係犯刑法第 329條之準強盜罪，則容
    有未洽，惟起訴之社會基本事實相同，爰依刑事訴訟法第30
    0條變更起訴法條。又被告所犯刑法第320條第 1項之竊盜罪
    及刑法第330條第1項之加重強盜罪 2罪，犯意各別，構成要
    件不同，應予分論併罰。另依上揭所述，被告於前揭事實欄
    一(二)所示之強盜過程中，持馬達軸心揮打被害人戊○○致傷
    之行為應係於實施強暴行為過程中致被害人受傷之當然結果
    ，不另論傷害罪。又被告曾於90年間因違反毒品危害防制條
    例案件，經本院以90年度鳳簡字第60號刑事簡易判決判處有
    期徒刑3月確定，於92年2月21日徒刑執行完畢，此有臺灣高
    等法院被告全國前案紀錄表、本院被告院內索引卡紀錄表、
    臺灣高雄地方法院檢察署刑案資料查註紀錄表各 1份存卷可
    考，其於 5年內再犯本案有期徒刑以上之罪，為累犯，應依
    刑法第47條之規定各加重其刑。爰審酌被告正值壯年，不思
    以正常工作賺取金錢，而以行竊他人之財物牟利，並於上開
    行竊馬達及軸心銅線為人發覺之際，為脫免逮捕而當場對人
    施以強暴，對於社會之治安危害不小，又被告曾有違反毒品
    危害防制條例案件前科，已如前述，足見平日素行不佳，惟
    其所竊得之財物價值尚非鉅大，且部分已追回減低犯罪所生
    之損害，及其犯罪後之態度不佳等一切情狀，各量處如主文
    所示之刑，並定其應執行刑，以資懲儆。另未扣案之馬達軸
    心 1支，雖係供被告犯本罪所用之物，但係證人戊○○所有
    之物，係被告自地上拾得，並非被告所有之物，已據證人戊○○證述及被告供明在卷，爰不予宣告沒收，併此敘明。
四、末按刑法第59條規定犯罪情狀可憫恕者，得酌量減輕其刑，
    固為法院依法得自由裁量之事項，然非漫無限制，必須犯罪
    另有特殊之原因與環境，在客觀上足以引起一般同情，認為
    即予宣告法定低度刑期尤嫌過重者，始有其適用。是為此項
    裁量減刑時，必須就被告全部犯罪情狀予以審酌在客觀上是
    否有足以引起社會上一般人之同情，而可憫恕之情形，始稱
    適法（最高法院88年度臺上字第6683號判決要旨參照）。而
    本案被告犯行，均已如前述，衡情並無何等足以引起一般同
    情之客觀情狀而應予以憫恕，爰不依刑法第59條酌減其刑，
    附此敘明。
據上論斷，應依刑事訴訟法第第299條第 1項前段、第300條，刑
法第320條第 1項、第330條第1項、第47條、第51條第5款，判決
如主文。
本案經檢察官甲○○到庭執行職務。
中　　華　　民　　國　　94　　年　　4 　　月　　12　　日
                  鳳山刑事第3庭審判長法官  張桂美
                               法　    官  林芳華
                               法　    官  唐中興
上揭正本證明與原本無異。
如不服本判決應於收受本判決後10日內向本院提出上訴書狀。
中　　華　　民　　國　　94　　年　　4 　　月　　12　　日
                               書  記  官  顏宗貝
附錄本案論罪科刑法條全文︰
中華民國刑法第320條
意圖為自己或第3人不法之所有，而竊取他人之動產者，為竊盜
罪，處5年以下有期徒刑、拘役或500元以下罰金。
意圖為自己或第3人不法之利益，而竊佔他人之不動產者，依前
項之規定處斷。
前2項之未遂犯罰之。
中華民國刑法第329條
竊盜或搶奪，因防護贓物、脫免逮捕或湮滅罪證，而當場施以強
暴脅迫者，以強盜論。
中華民國刑法第330條
犯強盜罪而有第 321 條第 1 項各款情形之一者，處 7 年以上有
期徒刑。
前項之未遂犯罰之。
